【裁判字號】    92,易,317
【裁判日期】    921223
【裁判案由】    家暴傷害等
【裁判全文】
臺灣宜蘭地方法院刑事判決                          九十二年度易字第三一七號
    公  訴  人  臺灣宜蘭地方法院檢察署檢察官
    被      告  丙○○
                甲○○
                丁○○
右列被告等因家暴傷害等案件，經檢察官提起公訴（九十二年度偵字第一三八五號）
，本院判決如左：
    主  文
丙○○共同傷害人之身體，處拘役拾日，如易科罰金，以佰元折算壹日；又連續
公然侮辱人，處拘役拾日，如易科罰金，以佰元折算壹日。應執行拘役伍拾日，
如易科罰金，以佰元折算壹日。
甲○○共同傷害人之身體，處拘役貳拾伍日，如易科罰金，以佰元折算壹日。
丁○○被訴傷害及公然侮辱部分公訴不受理。
    事  實
一、被告丙○○與甲○○為夫妻，設址宜蘭縣頭城鎮○○路一三一號三樓，丁○○則
    為丙○○胞姐，居住宜蘭縣頭城鎮○○路一三一號四樓，三人均為家庭暴力防治
    法所稱之家庭成員。民國九十二年四月六日十二時許，甲○○在宜蘭縣頭城鎮○○路一三一號樓梯間打掃，適丁○○與設址宜蘭縣頭城鎮○○路一三一號五樓之
    鄰居乙○○一同返家，因丁○○經過樓梯間時不慎擦撞甲○○，甲○○即持掃把
    擊打丁○○背部但未成傷，雙方因而發生口角爭執，乙○○見狀乃勸丁○○先行
    上樓，但丙○○已聞聲至公眾得出入聽聞之三樓樓梯間，以拖鞋丟擊丁○○頭部
    且將丁○○壓倒在地，乙○○聞聲旋即上樓將丁○○扶起，但丙○○仍在公眾得
    出入聽聞之三樓樓梯間，以「妳的ＧＹ比較大」等詞公然侮辱丁○○，並與趕至
    三樓之甲○○共同基於傷害之犯意聯絡，由丙○○出手掌摑丁○○臉部，甲○○
    則在旁以「打死她」等語助勢，造成丁○○受有頭頂挫傷腫脹三乘三公分、上皮
    嘴唇挫傷下瘀血一乘一公分及右膝挫傷皮下瘀血二乘一公分等傷害。嗣經丁○○
    報警後，宜蘭縣警察局礁溪分局頭城分駐所員警戊○○到場瞭解情形時，丙○○
    再承前公然侮辱丁○○之概括犯意，於上開公寓樓梯間之公眾得出入聽聞之公開
    場所，又以「妳的ＧＹ比較大」等詞辱罵丁○○，而損害丁○○之名譽。
二、案經丁○○訴由宜蘭縣警察局礁溪分局報告臺灣宜蘭地方法院檢察署檢察官偵查
    起訴。
    理  由
一、訊據被告丙○○固坦承確於右揭時、地出手掌摑告訴人丁○○之事實不諱，惟矢
    口否認有何出言辱罵或出手毆打告訴人之行為，辯稱：丁○○所受各項傷害，乃
    丁○○當時欲持安全帽對其毆打時，自身重心不穩跌倒所受之傷害，並非其出手
    毆打所致等語；被告甲○○亦矢口否認曾在被告丙○○毆打告訴人時在旁出言助
    勢。然查，右開事實，業據告訴人丁○○自警詢至偵審中到庭指訴綦詳，核與證
    人乙○○先後於偵審中到庭證稱：當日丁○○上樓時因擦撞甲○○，甲○○即持
    掃把擊打丁○○背部。嗣丁○○上樓後，三樓便發出很大撞擊聲，其與甲○○一
    同至三樓時丁○○已趴在地上，其將丁○○扶起後，丙○○仍以「妳的ＧＹ比較
    大」等語辱罵丁○○，亦有出手掌摑丁○○臉部之舉，當時甲○○在旁聲稱「打
    死她」。又其雖未見丙○○以拖鞋擊打丁○○，但其至三樓時，丙○○並未穿鞋
    ，拖鞋在三樓樓梯下方等語（見偵查卷第五三頁正面、本院九十二年十二月九日
    審判筆錄），及證人宜蘭縣警察局礁溪分局頭城分駐所員警戊○○於偵查中到庭
    證述：丙○○在其到場後，確曾以三字經辱罵丁○○（見偵查卷第四六頁反面）
    等語吻合一致。再者，被告丙○○另於本院民事庭九十二年度家護字第六六號通
    常保護令案件九十二年五月二日訊問時，亦已當庭自承：其掌摑丁○○後，因丁○○以安全帽及手對之傷害，並將其推撞樓梯，其一氣之下變將丁○○壓在地上
    （見偵查卷第二八頁正面）等語明確。此外，告訴人丁○○所受之頭頂挫傷、上
    嘴唇挫傷及右膝挫傷各一處等傷害，亦有行政院衛生署宜蘭醫院出具之診斷證明
    書一份在卷可考。是綜右各項事證，咸徵被告丙○○及甲○○之犯行已臻明確，
    犯行均堪認定，皆應依法論科。
二、核被告丙○○之所為，係犯刑法第二百七十七條第一項傷害罪及同法第三百零九
    條第一項公然侮辱罪。被告甲○○之行為，則係犯刑法第二百七十七條第一項之
    傷害罪。又被告丙○○與甲○○為夫妻，被告丙○○則為告訴人丁○○胞弟，三
    人分住在宜蘭縣頭城鎮○○路一三一號三、四樓，應為家庭暴力防治法第三條第
    一款所稱之家庭成員，是被告丙○○及甲○○對家庭成員間故意實施家庭暴力行
    為，而成立右開刑法上之罪名，自屬家庭暴力防治法第二條第二項所稱之家庭暴
    力罪。另被告丙○○及甲○○等二人就所犯傷害罪間，因具有共同犯意聯絡及行
    為分擔，應論以共同正犯。被告丙○○先後二次出言公然侮辱告訴人丁○○之行
    為，時間緊接，方法相同，觸犯構成要件相同之罪，顯係基於概括犯意反覆為之
    ，應依刑法第五十六條連續犯之規定，以一罪論並加重其刑。被告丙○○所犯上
    開二罪，犯意各別行為不同，應分論併罰之。審酌被告丙○○與告訴人丁○○為
    姐弟，竟連續出言侮辱告訴人，更與其妻即被告甲○○共同傷害告訴人，情節匪
    淺，本應重罰，惟念其等二人在告訴人丁○○堅持告訴之情況下，猶念姐弟情誼
    而撤回對被告丁○○之傷害及公然侮辱告訴，堪足憫恕，再參酌其等二人素行尚
    佳，及其等二人之犯罪動機、目的、手段及造成告訴人身體及名譽整體傷害程度
    等一切情狀，爰酌情各量處如主文所示之刑，並均諭知易科罰金之折算標準，以
    示警懲。
三、公訴意旨另以：被告丁○○於九十二年四月六日十二時許，在宜蘭縣頭城鎮○○
    路一三一號三樓曾以安全帽毆打告訴人丙○○，造成告訴人丙○○受有右臉頰、
    右上唇及右下唇創傷性挫傷、左小腋下端創傷性擦傷等傷害；並在公寓樓梯間之
    公眾得出入聽聞之公開場所對告訴人甲○○出言稱「討客兄」等語予以辱罵，並
    於宜蘭縣警察局礁溪分局頭城分駐所員警戊○○到場後，再於上開公寓樓梯間之
    公眾得出入聽聞之公開場所，復以「何碧華討客兄」等詞辱罵告訴人甲○○，足
    生損害於甲○○之名譽。因認被告丁○○涉犯刑法涉犯刑法第二百七十七條第一
    項之傷害罪嫌及同法第三百零九條第一項之公然侮辱罪嫌。
四、按告訴乃論之罪，告訴人於第一審辯論終結前得撤回其告訴，又告訴經撤回者，
    應諭知不受理之判決，刑事訴訟法第二百三十八條第一項、第三百零三條第三款
    分別定有明文。查本件告訴人丙○○告訴被告丁○○傷害案件，及告訴人甲○○
    告訴被告丁○○公然侮辱案件，起訴書認被告丁○○係觸犯刑法第二百七十七條
    第一項傷害及同法第三百零九條第一項之公然侮辱罪名，依同法第二百八十七條
    及第三百十四條之規定，均須告訴乃論；茲據告訴人丙○○及甲○○均於九十二
    年十月十四日當庭具狀撤回告訴，經記明筆錄暨撤回告訴狀二份在卷可憑，揆諸
    首開說明，爰就被告丁○○被訴傷害及公然侮辱罪行，不經言詞辯論，逕為不受
    理判決之諭知。
據上論斷，應依刑事訴訟法第二百九十九條第一項前段、第三百零三條第三款、第三
百零七條，刑法第二十八條、第五十六條、第二百七十七條第一項、第三百零九條第
一項、第四十一條第一項、第五十一條第六款，罰金罰鍰提高標準條例第一條前段、
第二條，判決如主文。
本案經檢察官吳慧蘭到庭執行職務
中    華    民    國      九十二      年    十二    月      二十三      日
                                  臺灣宜蘭地方法院刑事第二庭
                                            審判長法  官  黃  永  勝
                                                  法  官  林  楨  森
                                                  法  官  陳  嘉  年
右正本證明與原本無異。
如不服本判決，應於判決送達後十日內，向本院提出上訴狀。(應附繕本)
                                                  書記官  詹  玉  惠
中    華    民    國      九十二      年    十二    月      二十五      日
附錄本案論罪科刑法條全文
刑法第二百七十七條第一項
傷害人之身體或健康者，處三年以下有期徒刑、拘役或一仟元以下罰金。
刑法第三百零九條第一項
公然侮辱人者，處拘役或三百元以下罰金。


司法院資訊處製作；財團法人民間司法改革基金會備份。
